臺灣高等法院刑事判決　　　　　　　　93年度上訴字第2516號
上　訴　人
即　被　告　甲○○
　　　　　　　　　　號一樓
指定辯護人　本院公設辯護人　王永炫
上列上訴人因殺人未遂案件，不服臺灣板橋地方法院92年度訴字
第2560號，中華民國93年7月16日第一審判決（起訴案號：臺灣
板橋地方法院檢察署92年度偵字第18664號），提起上訴，本院
判決如下：
    主  文
原判決撤銷。
甲○○共同殺人未遂，處有期徒刑陸年陸月。
    事  實
一、緣甲○○與綽號「阿呆」（指丙○○，未經起訴，應由檢察
    官另行偵辦）之成年男子曾於民國九十二年一月間某日，一
    同前往乙○○所經營之臺北縣新莊市○○路三八三號「川輝
    商行」把玩電子遊戲機臺，為乙○○發現渠等使用假代幣而
    遭店內員工毆打，因而懷恨在心，竟共同基於殺人之犯意聯
    絡，於九十二年二月二十五日下午六時三十分許，分持渠等
    所有之西瓜刀及刀子各乙把，駕駛不詳之白色自小客車前往
    「川輝商行」，甲○○進入該商店後，見乙○○坐在櫃檯內
    ，竟口出「給你死」等語（臺語），同時持西瓜刀朝乙○○
    左肩部猛砍乙刀，乙○○立即以左手阻擋，甲○○再度持刀
    揮砍時，乙○○旋拿起身旁之麵包架抵擋，「阿呆」亦持刀
    子追砍乙○○，乙○○見狀欲逃出門外，甲○○又以西瓜刀
    朝乙○○背部揮砍四刀，「阿呆」另以刀子自乙○○右後方
    猛刺乙刀，致乙○○受有左前臂深切裂傷合併尺骨骨折及尺
    側伸腕肌腱斷裂、右肩至左上臂背深切裂傷筋肉斷裂、左肩
    岬骨線狀骨折、背深刺裂傷深至後腹腔、背部、臀部、左前
    臂多處深裂傷（背：40×10×10公分、臀腰：3×3×10公分
    、左臂：開放性骨折併肌腱斷裂）併急性出血等傷害，嗣乙○○逃至「川輝商行」騎樓外之道路上，甲○○與「阿呆」
    復駕駛前揭自小客車朝乙○○衝撞，乙○○見狀跳入騎樓內
    閃避，始未受撞擊，惟乙○○因失血過多，體力不支倒地，
    經其妻楊玉尾速將乙○○送往新泰綜合醫院轉診至慶生醫院
    急救，始倖免於難而未發生死亡結果。
二、案經乙○○訴由臺北縣政府警察局新莊分局報請臺灣板橋地
    方法院檢察署檢察官偵查起訴。
    理  由
一、訊據被告甲○○固坦承於右揭時間、地點與真實姓名年籍不
    詳、綽號「阿呆」之成年男子分持西瓜刀與刀子朝告訴人乙○○揮砍等情不諱，惟矢口否認有何殺人犯意，辯稱我大約
    一個月前有去川輝商行玩電子遊戲機臺，因為拿別家的代幣
    去投，被他們發現，他們七、八個人拿機車大鎖毆打我和阿
    呆，然後又叫我們把身上的財物拿出來，並把我的
    去影印，把
    是為了拿我的
    背拍打他的頭部還是肩部不記得了，叫他把
    我，但他不理我，我走進櫃檯內要找我的
    乙○○跟阿呆在麵包鐵架那邊扭打，我就回頭幫阿呆，我那
    時有拿西瓜刀朝他揮舞，當時滿亂的，我不知道有沒有砍傷
    他，我絕對沒有說「給你死」這句話，當天是因為告訴人拿
    鐵架抵抗，我也有喝了點酒，我才會砍到他，我們和他扭打
    後，乙○○丟下麵包架跑走，我那時有看到乙○○身上有血
    ，所以我就叫阿呆不要追，我並沒有駕車衝撞乙○○，車子
    不是我開的，是阿呆的另外一個朋友載我們去的云云。然查
    被告甲○○夥同「阿呆」於右揭時間、地點分持西瓜刀及刀
    子砍殺告訴人乙○○，並口出「給你死」等語（臺語），復
    駕車衝撞告訴人等事實，業據被告甲○○供承持西瓜刀朝告
    訴人揮砍等情不諱，並經證人即告訴人乙○○及現場目擊證
    人楊玉尾證述綦詳，核與案發現場監視錄影系統監錄案發當
    時「川輝商行」內之現場畫面所示情節相符，亦有原審及本
    院之勘驗筆錄可稽；而告訴人乙○○經送慶生醫院救治，診
    斷其受有左前臂深切裂傷合併尺骨骨折及尺側伸腕肌腱斷裂
    、右肩至左上臂背深切裂傷筋肉斷裂、左肩岬骨線狀骨折、
    背深刺裂傷深至後腹腔、背部、臀部、左前臂多處深裂傷（
    背：40×10×10公分、臀腰：3×3×10公分、左臂：開放性
    骨折併肌腱斷裂）併急性出血等傷害，此有慶生醫院先後於
    九十二年三月五日及同年月二十日出具之診斷證明書影本、
    九十三年二月二十日慶祕九三字第００一０號函覆告訴人於
    九十二年二月二十五日就醫之病歷資料影本、九十三年六月
    一日慶祕九三字第００二二號函各乙件及告訴人受傷照片三
    幀附卷足憑，其受傷部位核與前揭證人證述及監錄畫面所示
    被告甲○○與「阿呆」砍殺告訴人乙○○之情節相吻合，且
    被告甲○○一進川輝商行內即揮刀砍殺乙○○，有勘驗筆錄
    可憑，是被告辯稱伊僅用刀背拍打告訴人、伊沒有說「給你
    死」及未駕車衝撞告訴人云云，均不足採信。又西瓜刀及一
    般之刀子係危險之工具，若持之往人之身體要害部位揮砍刺
    等，足以致人於死，其他部位若揮砍刺過猛，深及其他要害
    部位，亦足以奪人之生命，乃一般人所知之事實，被告及阿
    呆對此週知之事實自不得諉為不知，按背部及腰部為人身之
    要害，尤其胸腔及腹腔內分別有心臟、肺臟、肝臟、脾臟等
    人體重要器官，如以利刃重砍或猛刺，造成該器官破裂受損
    ，足以致人於死，此亦為眾所週知之事實，亦當為被告與「
    阿呆」所明知，而渠等竟分持西瓜刀及刀子等利刃朝告訴人
    之背部、腰部揮砍、戳刺，造成告訴人之左前臂深切裂傷合
    併尺骨骨折及尺側伸腕肌腱斷裂、右肩至左上臂背深切裂傷
    筋肉斷裂、左肩岬骨線狀骨折、背深刺裂傷深至後腹腔、背
    部、臀部、左前臂多處深裂傷（背：40×10×10公分、臀腰
    ：3×3×10公分、左臂：開放性骨折併肌腱斷裂）併急性出
    血等傷害，被告與「阿呆」行兇後，旋駕車逃離現場，告訴
    人經家屬於當日下午六時五十二分許送至新泰綜合醫院急救
    ，雖意識清醒、呼吸及脈博均正常，惟已呈大量出血至少五
    百毫升以上之現象，如不急救，有因出血過多導致休克死亡
    之危險性，嗣於同日下午八時許轉診至慶生醫院施以手術搶
    救，始穩定傷勢等情，有新泰綜合醫院九十三年二月二十七
    日（九三）新泰管字第九三０三０號函覆告訴人於九十二年
    二月二十五日就診病歷影本、九十三年六月十五日（九三）
    新泰管字第九三三一八號函覆就診摘要表及前述慶生醫院函
    覆告訴人就醫病歷資料影本各乙件存卷可考，足見被告與「
    阿呆」當時所持刀械之刀刃極為鋒利，且下手用力甚猛，致
    成告訴人手部、背部及腰部多處受創而大量出血，若非緊急
    曾至「川輝商行」使用假代幣把玩電子遊戲機臺，為告訴人
    發現而遭店內員工毆打等事實，為被告所自承，則其早已懷
    恨在心，始與「阿呆」預謀持西瓜刀及刀子至「川輝商行」
    內尋仇，再參之被告與「阿呆」一進入「川輝商行」內，未
    與告訴人有任何交談，即口出「給你死」等語，隨揮刀砍向
    告訴人，嗣追打至商店外，已見告訴人受傷流血，乃不罷休
    ，二人再駕車衝撞告訴人等情節，則渠等自始即有致告訴人
    於死地之犯意甚為顯明，足證被告主觀上確具殺人之犯意甚
    明。被告之持西瓜刀揮砍及阿呆之持刀子刺殺告訴人，與告
    訴人所受前揭之傷情結果間，自具相當因果關係，被告辯稱
    伊無殺人意思云云，無非事後畏罪卸責之詞，委不足採信，
    本件事證明確，被告犯行堪以認定。
二、核被告甲○○所為，係犯刑法第二百七十一條第二項、第一
    項之殺人未遂罪。被告已著手於殺人行為之實行，惟因告訴
    人立即經家屬送醫急救始未發生死亡之結果，被告犯罪尚屬
    未遂，爰依刑法第二十六條前段規定，按既遂犯之刑度減輕
    其刑。又被告與阿呆（指丙○○）之成年男子間就前揭犯行
    ，有犯意聯絡與行為分擔，為共同正犯（丙○○雖否認有參
    與前揭之犯行，惟其參與本件之犯行，業據被告甲○○指明
    ，並經告訴人乙○○指證無訛，且經勘驗錄影帶，亦係其身
    影，是丙○○部分應由檢察官另行偵辦）。
三、原審審理結果據以論罪科刑固非無見，惟查本件之刀子並未
    扣案，並無積極之事證足認阿呆所持者為小武士刀，僅能認
    為係一般之刀子，原判決認定阿呆所持者為小武士刀已屬無
    據，且既認定為小武士刀，又未適用槍砲彈藥刀械管制條例
    ，尚有未洽，被告上訴否認犯行為無理由，但原判決既有上
    揭可議之處，仍應予以撤銷改判。爰審酌被告因使用假代幣
    而遭告訴人查覺被店內員工毆打，乃懷恨在心而起殺機，兼
    衡其品行、犯罪手段、告訴人所受傷害極為嚴重，經家屬立
    即送醫急救，始挽回性命，暨其犯罪後之態度，事後迄未與
    告訴人達成和解並賠償其損失等一切情狀，量處如主文所示
    之刑，至被告與「阿呆」所持之西瓜刀及刀子各乙把，業據
    被告於原審審理時陳稱我們當天就丟掉了，應該是丟在路邊
    ，從車裡丟出去等語，均未扣案，復查無其他積極證據足證
    前開西瓜刀及刀子現仍存在尚未滅失，爰不予宣告沒收，又
    被告請求傳訊證人即其父親張永清以證明其有要和解等事，
    惟查被告於本院已稱我事後有要以二十萬元分期付款與告訴
    人和解，但他不接受等，其並未和解成功，且本件事證已明
    ，核無再傳訊證人張永清之必要。
據上論斷，應依刑事訴訟法第三百六十九條第一項前段、第三百
六十四條、第二百九十九條第一項前段，刑法第二十八條、第二
百七十一條第二項、第一項、第二十六條前段判決如主文。
本案經檢察官洪泰文到庭執行職務。
中　　華　　民　　國　　94　　年　　2 　　月　　22　　日
                  刑事第十庭  審判長法  官  陳正雄
                                    法  官  黃金富
                                    法  官  許宗和
以上正本證明與原本無異。
如不服本判決，應於收受送達後十日內向本院提出上訴書狀，其
未敘述上訴之理由者並得於提起上訴後十日內向本院補提理由書
（均須按他造當事人之人數附繕本）。
                                    書記官  沈秀容
中　　華　　民　　國　　94　　年　　3 　　月　　1 　　日
附錄：本案論罪科刑法條全文
中華民國刑法第271條 (普通殺人罪)
 殺人者，處死刑、無期徒刑或十年以上有期徒刑。
前項之未遂犯罰之。
預備犯第 1 項之罪者，處二年以下有期徒刑。
